【裁判字號】    99,交上易,138
【裁判日期】    990531
【裁判案由】    過失傷害
【裁判全文】
臺灣高等法院刑事判決              99年度交上易字第138號
上  訴  人
即  被  告  甲○○
上列上訴人因業務過失傷害案件，不服臺灣臺北地方法院98年度
交易字第681號，中華民國99年2月26日第一審判決（起訴案號：
臺灣臺北地方法院檢察署98年度偵字第21227號），提起上訴，
本院判決如下：
    主  文
原判決撤銷。
甲○○從事業務之人，因過失傷害人，處有期徒刑陸月，如易科
罰金，以新台幣壹仟元折算壹日。
    事  實
一、甲○○係職業小客車司機，平日以駕駛計程車為業，為從事
    駕駛業務之人。其於民國98年7月11日上午10許，將所駕駛
    車牌號碼692-YJ號計程車，由北往南之行向，停放在臺北市
    中山區○○○路與中山北路2段65巷口前之路邊，依道路安
    全規則，本應注意車輛起駛前應顯示方向燈，注意前後左右
    有無障礙或車輛行人，並應讓行進中之車輛行人優先通行，
    而依當時天候晴、路面乾燥，並無缺陷，且視距良好之市區
    ○○道路，依當時情形並無不能注意之情事，竟疏未注意，
    於起駛前未顯示方向燈，且未禮讓行進中車輛優先通行，即
    貿然駕車向左起駛，致其左前方之後照鏡擦勾到行駛於同方
    向左側，由乙○○所騎乘車牌號碼CWU-679號之重型機車後
    座鐵架，造成乙○○人車倒地，受有肘、前臂及腕之表淺損
    傷、磨損或擦傷、臀部挫傷及前臂挫傷之傷害。
二、案經乙○○訴由臺北市政府警察局中山分局移送臺灣臺北地
    方法院檢察署檢察官偵查起訴。
    理  由
壹、程序部分：
    按傳聞法則之重要理論依據，在於傳聞證據未經當事人之反
    對詰問予以核實，乃予排斥，惟若當事人已放棄對原供述人
    之反對詰問權，於法院審判時表明同意該等傳聞證據可作為
    證據，基於證據資料愈豐富，愈有助於真實發現之理念，並
    貫徹刑事訴訟法修法加重當事人進行主義之精神，確認當事
    人對於證據能力有處分權之制度，傳聞證據經當事人同意作
    為證據，法院認為適當者，亦得為證據。另當事人於調查證
    據時，對於傳聞證據表示「沒有意見」、「對於證據調查無
    意見」，而未於言詞辯論終結前聲明異議，應視為已有將該
    等傳聞證據採為證據之同意，此刑事訴訟法第159條之5定有
    明文。是以下所引證據，經本院當庭提示，檢察官、被告均
    無意見，且未於言詞辯論終結前聲明異議，本院審酌該等證
    據作成之情況，認為適於為本件認定事實之依據，依刑事訴
    訟法第159條之5第2項規定，應具有證據能力，該得採為證
    據，合先說明。
貳、實體部分
一、訊據上訴人即被告甲○○固坦承為計程車司機，於上揭時、
    地駕駛計程車，行經肇事地點等情，惟矢口否認有何業務過
    失傷害犯行，辯稱：案發當時因塞車，伊所駕駛之計程車停
    止行駛，並非路邊停車，告訴人當時騎機車未看前方，並穿
    越車縫前進，致其車身上鐵架刮到伊所駕駛計程車之左邊後
    照鏡，機車之腳架則勾破伊計程車左邊輪胎，才跌倒在地云
    云。經查：
(一)按被告係職業小客車司機，以駕駛計程車為業，為從事駕駛
    業務之人，於98年7月11日上午10時許，將所駕駛車牌號碼
    692-YJ號計程車，由北往南之行向，停放在臺北市中山區○
    ○○路與中山北路2段65巷口前之路邊，於起駛前未顯示方
    向燈，貿然駕車向左起駛，致其左前方之後照鏡擦勾到行駛
    於同方向左側，由乙○○所騎乘車牌號碼CWU-679號之重型
    機車後座鐵架，造成乙○○人車倒地，並受有肘、前臂及腕
    之表淺損傷、磨損或擦傷、臀部挫傷及前臂挫傷之傷害等情
    ，業據證人即告訴人乙○○於偵查時及原審審理中證述綦詳
    （見98年偵字第21227號卷第41頁、原審卷第21至22頁），
    經核與現場目擊證人黃品華於偵查中證述相符（見同上偵卷
    第49頁），並有被告持有之駕駛執照影本、馬偕紀念醫院98
    年7月11日甲種診斷證明書、臺北市政府警察局中山分局交
    通分隊交通事故談話記錄表、道路交通事故現場圖、道路交
    通事故補充資料表、道路交通事故照片13張等件在卷可稽（
    見同上偵卷第15頁、第19頁、第21至23頁、第29至35頁），
    是上開事實，首堪認定。
(二)被告固辯以：案發時係因塞車，伊之計程車係屬停止狀態，
    肇事原因係因告訴人騎機車未看前方，致2車發生擦撞云云
    。惟查被告於偵查中辯稱：當時伊係駕車等紅燈云云（參98
    年偵字第21227號卷第42頁），復於原審審理中改稱：那個
    路口沒有紅綠燈，所以當時不是在等紅燈，是堵車不動云云
    （見原審卷第23頁反面），其前後供述既有不一，則被告辯
    稱事故發生之際所駕駛之計程車係停止之狀態，即有疑問？
    又依被告於原審審理中辯稱：當時塞車塞得前面都滿滿的，
    舉目所及，都是車子，伊這排車子與右側那排車子距離約50
    公分寬，而與左側那排車子距離約100公分寬，伊從後照鏡
    看見告訴人當時騎得很快，告訴人從伊車左側經過時，大家
    還在堵車等情(見原審卷第23-25頁)觀之，告訴人係從約50
    或100公分寬的狹窄車道間通過，且正值塞車時段，豈有可
    能車速很快，則被告所辯，顯非合理。況依現場目擊證人黃
    品華證稱：被告所駕駛之計程車原本係停放在林森北路路邊
    ，當告訴人所騎乘之機車行經被告座車時，被告突然先向左
    方切出後，方打方向燈，致被告之車輪胎框勾至告訴人機車
    後方鐵架下方鉤子，告訴人因此跌倒等語（參同上偵卷第49
    頁），均與告訴人前揭於偵查、原審、本院審理中所述相符
    ，從而，被告於案發時在臺北市中山區○○○路路邊起駛時
    ，未顯示方向燈，且未讓行進中之車輛優先通行，即貿然駕
    車向左起駛，致其車左前方後照鏡擦勾到同向左側由告訴人
    所騎乘之機車後座鐵架，造成告訴人人車倒地等事實，洵堪
    認定。被告上開辯詞，核屬事後卸責之詞，委無足採。
(三)又行車前應注意起駛前應顯示方向燈，注意前後左右有無障
    礙或車輛行人，並應讓行進中之車輛行人優先通行，道路交
    通安全規則第89條第1項第6款定有明文，而被告為職業汽車
    駕駛人，對此理當知之甚詳，是被告駕車時自應注意上揭規
    定，並確實遵守，且案發路段於當時天氣晴朗、路面乾燥，
    並無缺陷，且視距良好之市區○○道路，並無不能注意之情
    事，仍竟疏未注意於起駛前未顯示方向燈，且未禮讓行進中
    車輛優先通行，在上開地點撞擊告訴人使其受有前開傷害，
    自有過失至明。又告訴人所受傷害既係因被告之過失所致，
    被告之過失行為與告訴人之傷害結果間，自有相當因果關係
    。綜上所述，本件事證已臻明確，被告犯行洵堪認定，應予
    依法論科。
二、按刑法上所謂業務，係指個人基於其社會地位繼續反覆所執
    行之事務，包括主要業務及其附隨之準備工作與輔助事務在
    內，最高法院89年度台上字第8075號著有判例。被告平日為
    營業小客車駕駛人，係以從事駕駛營業小客車為業務之人，
    其因業務上之過失致告訴人受有上開傷害，核其所為，係犯
    刑法第284條第2項前段之業務過失傷害罪。次按刑法第62條
    所謂自首，係以犯人在犯罪未發覺前，向該管公務員自承犯
    罪，而受法律之裁判為要件。查上訴人雖託人向警察派出所
    報案，但否認其有何過失致人於死亡之犯行，業為原判決理
    由所敘明，如屬無訛，則上訴人並未自承犯罪而受裁判甚明
    ，顯與自首之要件不合（最高法院70年度台上字第5498號判
    決意旨參照）。查被告甲○○在肇事後，是否於警員據報前
    往現場處理時在場，並當場承認為肇事人，雖有臺北市○○
    ○○○道路交通事故肇事人自首情形記錄表影本記載被告自
    認為肇事人，然其迄於本院審理中陳稱：自首情形記錄表所
    載伊有自首乙情有誤，因警察前來現場處理時伊並未承認肇
    事等語（見本院卷第35頁反面），況其於肇事後並未曾承認
    犯罪之意思，而稱是被害人撞到伊車左前後照鏡及車輪云云
    ，此有交通事故談話紀錄表附卷可佐（見同上偵卷第21頁）
    ，則被告所稱其自始即未承認肇事而有犯罪之行為，即堪採
    信。顯見被告始終並未承認犯罪而有接受裁判之意思，揆諸
    前揭最高法院判決要旨，核與自首要件不符，自不能援引刑
    法第62條前段之規定減輕其刑，一併說明。
三、原審認被告犯罪事證明確予以論科，固非無見，惟查：本件
    被告既不合刑法第62條所定自首之要件，業如前述，原審未
    予詳查，僅以臺北市○○○○○道路交通事故肇事人自首情
    形記錄表之記載，即認被告係對未發覺之罪自首而接受裁判
    ，而依刑法第62條前段之規定減輕其刑，自有未恰。上訴人
    即被告否認犯罪，固無理由，然原判決既有前揭可議之處，
    自應由本院予以撤銷改判，爰審酌被告犯後否認犯行，犯後
    態度不佳，復未與告訴人達成和解，及其品行、犯罪之動機
    、目的、手段、被害人所受傷害程度等一切情狀，量處如主
    文第2項所示之刑，並諭知易科罰金之折算標準，以資懲儆
    。又本件雖係被告上訴，但原審判決適用刑法第62條規定不
    當而撤銷，依據刑事訴訟法第370條但書：「由被告上訴或
    為被告之利益而上訴者，第二審法院不得諭知較重於原審判
    決之刑。但因原審判決適用法條不當而撤銷之者，不在此限
    」之規定，得諭知較重於原審判決之刑，附此敘明。
據上論斷，應依刑事訴訟法第369條第1項前段、第364條、第299
條第1項前段，刑法第284條第2項前段，第41條第1項前段、刑法
施行法第1條之1第1項、第2項前段，判決如主文。
本案經檢察官沈世箴到庭執行職務。
中    華    民    國    99    年    5     月    31    日
                  刑事第八庭審判長法  官  張傳栗
                                  法  官  蔡光治
                                  法  官  劉嶽承
以上正本證明與原本無異。
不得上訴。
                                  書記官  何仁崴
中    華    民    國    99    年    5     月    31    日
附錄：本案論罪科刑法條全文
中華民國刑法第284條第2項前段
從事業務之人，因業務上之過失傷害人者，處 1 年以下有期徒
刑、拘役或1千元以下罰金。

司法院資訊處製作；財團法人民間司法改革基金會備份。
